臺灣桃園地方法院刑事判決　　　　　　 95年度交易字第246號
公　訴　人　臺灣桃園地方法院檢察署檢察官
被　　　告　乙○○
上列被告因過失致死案件，經檢察官提起公訴（95年度偵字第
9388號），本院判決如下：
    主  文
乙○○因過失致人於死，處有期徒刑柒月。
    事  實
一、乙○○於民國95年3 月5 日晚間7 時許，騎乘車牌號碼K9G-
    232 號重型機車，沿桃園縣八德市○○路由南往北方向行駛
    ，嗣於同日晚間7 時15分許，途經該路段與新興路口處，本
    應在夜間行經行車管制號誌交岔路口時，充分注意車前狀況
    ，並隨時採取必要安全之措施。適劉朝晴騎乘車牌號碼JJ7-
    379 號重型機車，沿同路段由北往南方向行至該址欲左轉，
    原亦應注意行經行車管制交岔路口，左轉時應讓對向直行車
    先行，並隨時採取必要之安全措施。而依當時天候晴、夜間
    有照明、路面乾燥、無缺陷及視距良好等並無不能注意之情
    事，乙○○與劉朝晴2 人竟均疏於注意，致乙○○所騎乘之
    機車車頭碰撞劉朝晴所騎機車之右側，劉朝晴因而人車倒地
    並受有傷害，經送醫後仍延至95年3 月7 日因顱內出血、顱
    骨骨折、右側氣胸死亡。而乙○○於偵查機關尚未發覺犯罪
    之前，向桃園縣政府警察局交通隊八德交通小隊自首而接受
    裁判。
二、案經臺灣桃園地方法院檢察署檢察官相驗後自動檢舉偵辦及
    甲○○（即劉朝晴之妻）向同署檢察官提出告訴而偵查起訴
    。
    理  由
一、證據能力部分：被告乙○○對於卷附各項證據方法之證據能
    力，於本院準備程序及審判程序時，均表示無意見，本院審
    酌該等言詞陳述及書面陳述作成時之情況，並無不宜作為證
    據之情事，依刑事訴訟法第159 條之5 第1 項規定，得作為
    證據。
二、被告乙○○於本院審理時對上揭犯罪事實坦承不諱，核與證
    人李宏祥於偵查中證述之情節相符，且有道路交通事故現場
    圖、道路交通事故調查報告表、現場照片15張、長庚紀念醫
    院出具之診斷證明書、臺灣桃園地方法院檢察署相驗屍體證
    明書、驗斷書各件在卷可稽。另本院先後函請臺灣省桃園縣
    區車輛行車事故鑑定委員會、臺灣省車輛行車事故覆議鑑定
    委員會鑑定，均認為：「一、劉朝晴於夜間駕駛重機車，行
    經行車管制號誌交岔路口，左轉時未讓對向直行車先行，為
    肇事主因。二、乙○○於夜間駕駛重機車，行經行車管制號
    誌交岔路口，未充分注意車前狀況，為肇事次因」，有此二
    鑑定委員會之鑑定意見書、回函各乙份在卷可稽。足認被告
    乙○○之駕車確有上述過失，且此一過失行為與劉朝晴之死
    亡結果，有相當因果關係。另刑事責任之認定，並不因被害
    人劉朝晴與有過失，而免除被告乙○○之過失責任，被害人
    劉朝晴與有過失之情節輕重，至多僅為本件量刑上之參考事
    項，併此敘明。綜上，足認被告任意性自白與事實相符，本
    件事證明確，被告犯行已堪認定，應予依法論科。
三、法律適用：
  (一)刑法及刑法施行法部分條文業經修正公布，並均於95年7
      月1 日施行。按修正後刑法第2 條第1 項之規定：「行為
      後法律有變更者，適用行為時之法律。但行為後之法律有
      利於行為人者，適用最有利於行為人之法律」，係規範行
      為後法律變更所生新舊法比較適用之準據法，於新法施行
      後，應適用新法第2 條第1 項之規定，為「從舊從輕」之
      比較；比較時應就罪刑有關之共犯、未遂犯、想像競合犯
      、牽連犯、連續犯、結合犯，以及累犯加重、自首減輕暨
      其他法定加減原因（如身分加減）與加減例等一切情形，
      綜其全部罪刑之結果而為比較（最高法院95年度第8 次刑
      事庭會議決議參照）。至行為後法律條文雖經修正，惟無
      有利、不利情形，即無比較適用之問題，應依一般法律適
      用原則，適用裁判時法（最高法院95年度第21次刑事庭會
      議決議參照）。
  (二)查被告行為後，關於刑法第276 條第1 項過失致死罪，其
      法定罰金刑最低度部分，由修正前刑法第33條第5 款規定
      為銀元1 元以上，依罰金罰鍰提高標準條例第1 條前段提
      高為10倍（提高後折算為新台幣30元），修正後刑法第33
      條第5 款則修正為新臺幣1 千元以上，以百元計算；另自
      首部分，修正前刑法第62條前段係規定「減輕其刑」，修
      正後刑法第62條前段則規定「得減輕其刑」。經綜合比較
      前述新、舊法結果，修正後規定並未較有利於行為人，則
      應依修正後刑法第2 條第1 項前段規定，適用行為時（即
      修正前）之法律。至關於刑法第276 條第1 項過失致死罪
      ，其法定拘役刑最高度部分（即刑法第33條第4 款），對
      被告無有利、不利情形，應適用裁判時法。另刑法施行法
      第1 條之1 施行後，罰金刑貨幣單位雖有「銀元」、「新
      台幣」之差異，惟適用結果之罰金額度則無二致，就罰金
      法定刑提高之「刑罰權規範內容」並無利或不利變更，自
      不生新舊法之比較問題，應適用具特別法及準據法之刑法
      施行法第1 條之1 規定。
四、核被告乙○○所為，係犯行為時刑法第276 條第1 項之過失
    致死罪。被告於肇事後，在未被有偵查犯罪職權之公務員發
    覺前，即向據報前往現場處理之員警李宏祥承認為肇事人，
    自首而接受裁判，有桃園縣政府警察局道路交通事故肇事人
    自首情形紀錄表1 紙在卷可查，應依修正前刑法第62條前段
    之規定，減輕其刑。爰審酌被告乙○○駕駛機車，應注意車
    前狀況，並隨時採取必要之安全措施，其應注意能注意不注
    意造成被害人死亡之重大結果，所生危害非輕且無法彌補，
    又被告尚未與被害人家屬就民事賠償達成和解，但是被告犯
    後坦承犯行，又被害人本身之過失為肇事主因，暨被告素行
    、智識程度等一切情狀，量處如主文所示之刑，以示懲儆。
據上論斷，應依刑事訴訟法第299 條第1 項前段，修正後刑法第
2 條第1 項前段，行為時刑法第276 條第1 項，修正前刑法第62
條前段，刑法施行法第1 條之1 第1 項、第2 項前段，判決如主
文。
本案經檢察官董良造到庭執行職務。
中　　華　　民　　國　　96　　年　　1 　　月　　24　　日
                  交通法庭審判長法  官  游紅桃
                                法  官  王美玲
                                法  官  江俊彥
以上正本證明與原本無異。
如不服本判決，應於判決送達後10日內向本院提出上訴狀（應附
繕本），上訴於臺灣高等法院。
　　　　　  　　　　　    　　  書記官　施春祝
中　　華　　民　　國　　96　　年　　1 　　月　　24　　日
附錄論罪法條：
中華民國刑法第276條(過失致死罪)
因過失致人於死者，處二年以下有期徒刑、拘役或二千元以下罰
金。
從事業務之人，因業務上之過失犯前項之罪者，處五年以下有期
徒刑或拘役，得併科三千元以下罰金。
